【裁判字號】    95,訴,1211
【裁判日期】    951105
【裁判案由】    公共危險
【裁判全文】
臺灣臺北地方法院刑事判決              95年度訴字第1211號
公  訴  人  臺灣臺北地方法院檢察署檢察官
被      告  乙○
選任辯護人  江燕偉律師
上列被告因公共危險案件，經檢察官提起公訴（95年度偵字第15
177 號），本院判決如下：
    主  文
乙○放火燒燬他人所有鞋子拾雙，致生公共危險，處有期徒刑拾
月。緩刑年。扣案白色塑膠桶壹個沒收。
    事  實
一、乙○與詹俊華有感情及財務糾紛，因不滿詹俊華未於民國95
    年7 月14日其生日當天陪同慶祝，又猜疑詹俊華在其前妻甲
    ○○住處，而萌生放火燒燬詹俊華、甲○○在上址共有鞋子
    以洩憤之犯意，先於95年7 月15日上午6 時32分許，搭乘計
    程車至臺北市○○○路○ 段69號忠東加油站，向加油員李佳
    諴藉詞機車故障需買汽油，李佳諴遂提供白色塑膠桶1 個，
    供乙○盛裝購買價值新臺幣（下同）110 元之95無鉛汽油1
    桶後，乙○旋於同日上午7 時許，攜帶該桶汽油搭乘計程車
    抵達甲○○位於臺北市○○區○○路4 段245 巷56弄24號2
    樓之住處，將門外鞋櫃內詹俊華、甲○○共有鞋子約10雙取
    出堆置在該樓層樓梯間與鐵門間之地板上，在鞋子上潑灑汽
    油並以自備之打火機（未扣案）點火燒燬之，致生公共危險
    。嗣乙○見火勢漸大致燻黑甲○○住處鐵門及鞋櫃而違背其
    本意，立即撥打110 電話報警，經警據報到場撲滅火勢，乙
    ○當場向警自首為放火者，並經警扣得乙○所有盛裝汽油之
    白色塑膠桶1 個及購買汽油之統一發票1 紙，因而查獲上情
    。
二、案經甲○○訴由臺北市政府警察局松山分局移請臺灣臺北地
    方法院檢察署檢察官偵查起訴。
    理  由
一、證據能力之判斷：
    被告乙○及其選任辯護人對於下列各項證據方法，均未爭執
    其證據能力，並同意作為證據（見本院卷第8 、44頁），本
    院審酌其作成時之情況，認為並無不適當之情事，均得作為
    證據。
二、認定事實所憑之證據及理由：
  (一)訊據被告乙○對於上開時、地放火燒燬詹俊華、甲○○所有
    鞋子10雙等情不諱（見偵查卷第9 至10、12至13、40至42、
    51至53頁），並據證人甲○○於警詢、偵查中指訴上址鞋櫃
    內鞋子約10雙遭燒燬一事屬實（見偵查卷第14至16、62至64
    頁），亦據證人李佳諴證述其提供白色塑膠桶1 個供被告購
    買盛裝汽油之經過明確（見偵查卷第17至18頁），且有被告
    購買汽油之統一發票1 紙及裝盛汽油之白色塑膠桶1 個扣案
    可稽（見偵查卷第19至23、25、32頁），堪以認定。又查本
    件火災原因研判，係在1 樓至2 樓樓梯間及甲○○住處鐵門
    附近地面上堆置鞋子處起火等情，有現場照片6 張足憑（見
    偵查卷第29至31頁），並有臺北市政府警察局松山分局95年
    8 月4 日北市警松字分刑字第0953259560 0號函檢附臺北市
    政府消防局火災原因調查報告書1 份可參（見本院卷第19至
    41頁），應足認定被告在鞋子上潑灑汽油以燒燬鞋子之事實
    。
  (二)公訴意旨雖認被告上開行為涉嫌放火燒燬現有人所在之建築
    物。惟查：
  (1)刑法上之放火罪，以行為人本乎放火燒燬特定物之故意而實
    施放火之行為，為其成立要件，因其所欲燒燬之標的物即客
    體之不同，而異其處罰之罪名，故應究明其所擬燒燬之客體
    為何及其主觀上係基於燒燬建築物或特定物之故意，最高法
    院迭著有90年度臺上字第7492號、84年度臺上字第1529號判
    決意旨可參。又按刑法第13條第2 項之故意，與第14條第2
    項之過失，均以行為人對於構成犯罪之事實，預見其發生為
    要件，惟一則發生並不違背其本意，一則確信其不發生，二
    者均以有構成犯罪事實之發生為前提，然後方能本此事實以
    判斷行為人究為故意抑為過失，最高法院著有45年臺上字第
    852號判例意旨可參。
  (2)觀諸本件被告放火燒燬鞋子後，雖因火勢漸大，致甲○○住
    處門前之鞋櫃及鐵門亦呈焦黑變色狀態，有前述現場照片6
    張可參，但詳繹火災原因調查報告書關於起火處研判所載：
    「僅鐵門外側地面堆放之鞋子燃燒，且越靠近門口受燒損碳
    化越明顯，另鐵門以東北側下方受煙燻變色較黑，鞋櫃以靠
    鐵門方向偏低位置受碳化較深，且地面經清理後發現鐵門前
    受熱強烈變色較嚴重，故綜合以上火流延燒途徑，研判火勢
    係由鐵門外側堆放之鞋子處先起火燃燒」等情（見本院卷第
    26頁），可知火勢起於堆放地上鞋子處，至於甲○○住處門
    前之鞋櫃及鐵門係因受熱煙燻導致變色，尚難遽認火勢已經
    燒燬鞋櫃或鐵門。再查臺北市政府消防局人員採集該處通往
    2 樓公共樓梯轉角燒燬物，以靜態式頂空分析法及氣相層析
    質譜儀分析法鑑析結果，並未檢出石油系促燃劑成分，此有
    臺北市政府消防局95年7 月25日第95055 號火災證物鑑定報
    告書足憑（見本院卷第30頁），顯見被告僅將汽油倒在鞋子
    上點火燃燒，並未將汽油到處潑灑以使建築物燃燒之意欲。
    況據被告於警詢時即供稱：「我沒有縱火，我只有放火燒屬
    於我和詹俊華之物品」、「（問：……是否之悉放火燒物可
    能危及他人生命？）……我認為不會」等語（見偵查卷第13
    頁），顯見被告意在燒燬詹俊華所有之鞋子以洩憤，並無燒
    燬建築物危害他人生命身體之意欲，其主觀上亦無預見燒燬
    鞋子之火勢有延燒至建築物之可能。況被告點火燒燬鞋子後
    ，立即撥打110 通知消防人員到場撲滅火勢，輔以前述關於
    甲○○住家鐵門及鞋櫃僅受熱煙燻黑之狀態觀察，應可推認
    被告見燃燒鞋子之火勢漸大旋即打電話報警，益證倘若火勢
    延燒至建築物，應係違背被告之本意。從而，揆諸前揭說明
    ，應認該場火勢客觀上尚未延燒至建築物，未發生燒燬建築
    物之結果，且被告主觀上並未以建築物為燒燬之客體，亦不
    預見火勢延燒至建築物，自難遽認被告有何放火燒燬現有人
    所在建築物之故意或過失，自難逕認被告上開放火行為構成
    燒燬建築物之犯行，公訴意旨容有誤會。
  (三)綜上，本案事證明確，被告放火燒燬詹俊華、甲○○所有鞋
    子10雙之犯行，洵堪認定，應予依法論罪科刑。
三、論罪科刑之依據：
    核被告所為，係犯刑法第175 條第1 項放火燒燬他人所有物
    罪。公訴意旨雖認被告係犯放火燒燬現有人所在之建築物未
    遂罪嫌，惟承上所述，被告應係為抒解內心煩悶而引火燒燬
    鞋子數雙，放火後隨即報警滅火，顯無放火燒燬建築物之情
    事，客觀上亦未發生燒燬建築物之結果，自與刑法第173 條
    第1 項或第2 項之構成要件有別，自難逕以該條罪責相繩，
    業如前述，但起訴之基礎事實同一，爰由本院依刑事訴訟法
    第300 條規定，變更法條為刑法第175 條第1 項之罪論擬。
    又查被告見火勢漸旺即撥打110 報警，員警到場後並表明自
    己姓名且承認為肇事人，此據證人甲○○證述屬實（見偵查
    卷第63頁），且有臺灣大哥大股份有限公司95年7 月26日法
    大字第095025608 號函檢附通聯資料查詢結果可按（見偵查
    卷第56至57頁），並據前揭火災原因調查報告表記載明確可
    考，是被告對於未發覺之罪自首，且迄未逃避偵審，爰依刑
    法第62條前段規定，減輕其刑。爰審酌被告竟因私人情感、
    財務糾紛，而在集合住宅內放火燒燬他人之物，致生公共危
    險甚鉅，惟查被告前無犯罪紀錄，此有臺灣高等法院被告前
    案紀錄表在卷可按（見本院卷第4 頁），本案行為時受飲酒
    影響而情緒失控致為本件犯罪，有酒精濃度測試表1 份足憑
    （見偵查卷第33頁），且被告於本院審理中已與甲○○達成
    和解，賠償10萬元，並據甲○○到庭表示原諒被告（見本院
    卷第58、79頁），被告庭訊態度良好，顯有悔意等一切情狀
    ，量處有期徒刑10月。又查被告前未曾受有期徒刑以上刑之
    宣告，既有臺灣高等法院被告前案紀錄表在卷足徵（見本院
    卷第4 頁），因一時失慮致罹刑典，信被告經此偵審程序及
    論罪科刑之教訓後，當知所警惕而無再犯之虞，本院認前開
    宣告之刑，以暫不執行為適當，併予宣告緩刑3 年，以啟自
    新。另扣案之白色塑膠桶1 個，為被告所有裝盛汽油攜至現
    場以供放火犯行之用，業據被告陳明在卷（見偵查卷第9至
    10、41頁），是應依刑法第38條第1 項第2 款規定，併予宣
    告沒收之。
據上論斷，應依刑事訴訟法第299 第1 項前段、第300 條，刑法
第175 條第1 項、第62條前段、第74條第1 項第1 款、第38條第
1 項第2 款，判決如主文。
本案經檢察官楊碧瑛到庭執行職務。
中    華    民    國    95    年    11    月    5     日
                  刑事第六庭審判長  法  官  周占春
                                    法  官  胡宗淦
                                    法  官  林晏如
上正本證明與原本無異。
如不服本判決，應於判決送達後10日內向本院提出上訴狀（應抄
附繕本）。告訴人或被害人如對於本判決不服者，應具備理由請
求檢察官上訴，其上訴期間之計算係以檢察官收受判決正本之日
期為準。
                                    書記官  沈芳君
中    華    民    國    95    年    12    月    6     日
附錄本案論罪科刑法條全文：
中華民國刑法第175條
放火燒燬前二條以外之他人所有物，致生公共危險者，處1 年以
上7 年以下有期徒刑。
放火燒燬前二條以外之自己所有物，致生公共危險者，處3 年以
下有期徒刑。
失火燒燬前二條以外之物，致生公共危險者，處拘役或3 百元以
下罰金。


司法院資訊處製作；財團法人民間司法改革基金會備份。
